【裁判字號】    96,交上易,416
【裁判日期】    970304
【裁判案由】    過失傷害
【裁判全文】
臺灣高等法院刑事判決               96年度交上易字第416號
上  訴  人  臺灣板橋地方法院檢察署檢察官
被      告  甲○○
上列上訴人因被告過失傷害案件，不服臺灣板橋地方法院96年度
交易字第313號，中華民國96年10月12日第一審判決（起訴案號
：臺灣板橋地方法院檢察署96年度偵字第10692號），提起上訴
，本院判決如下：
    主  文
上訴駁回。
甲○○緩刑參年。
    事  實
一、甲○○於民國（下同）95年10月2日夜間11時許，駕駛車牌
    號碼為5801-CC號之自小客車，沿國道一號高速公路由南向
    北往臺北市方向行駛，行經北上32.9公里處時，本應注意車
    前狀況及兩車併行之間隔，並隨時採取必要之安全措施，且
    當時雖為夜間，然天氣晴朗、有照明光線，視距良好，路面
    乾燥、無缺陷亦無障礙物，復無不能注意之情事，詎甲○○
    竟疏未注意保持兩車併行之間隔距離，致其所駕自小客車左
    前葉子板處不慎撞擊左前側由乙○○所駕駛車牌號碼為EZ-2
    540號之自小客車右前車頭處，使乙○○之車輛因而失控往
    左側打轉後撞及路中分隔護欄後停止，造成乙○○因撞擊時
    安全帶束緊而受有腹部頓傷之傷害。
二、案經乙○○訴請臺灣板橋地方法院檢察署檢察官偵查起訴。
    理  由
壹、證據能力方面：
    證人即告訴人乙○○於警詢中所為之證述、到場處理交通事
    故之警員黃世良所製作之道路交通事故現場圖、道路交通事
    故調查報告表、新光吳火獅紀念醫院醫師許辰陽所開立之診
    斷證明書，雖均係被告甲○○以外之人於審判外之陳述；然
    經原審及本院於審判程序中調查證據時提示被告並告以要旨
    後，被告就證據能力方面均未於言詞辯論終結前聲明異議，
    且本院審酌證人乙○○僅為單純車禍案件之被害人，警員黃
    世良、醫師許辰陽則僅係依其專業執行職務之人，前與被告
    均無怨隙，衡情當無攀誣構陷被告之動機，證人乙○○於案
    發後記憶猶新之際所為之陳述，交通事故處理警員及醫師本
    於專業所製作之上開文書，具有一定之可信度，渠等上開言
    詞或書面陳述如引為證據應屬適當，依刑事訴訟法第159條
    之5規定，即有證據能力。
貳、實體論究方面：
一、前揭事實業據被告甲○○於警詢、偵查及原審、本院審理中
    均供承不諱，核與證人乙○○於警詢、偵查及原審審理中所
    為之證述相符，並有道路交通事故現場圖、新光吳火獅紀念
    醫院診斷證明書各一紙、道路交通事故調查報告表二紙、現
    場及車損照片六幀附卷可稽，足認被告上開自白與事實相符
    。按汽車行駛時，駕駛人應注意車前狀況及兩車併行之間隔
    ，並隨時採取必要之安全措施，道路交通安全規則第94條第
    3項定有明文，被告駕駛汽車自應注意上開交通安全規定。
    而當時雖為夜間，然天氣晴朗、有照明光線，視距良好，路
    面乾燥、無缺陷亦無障礙物等情，有上開道路交通事故調查
    表在卷可按，復無不能注意之情事，詎被告竟疏未注意車前
    狀況及保持兩車併行之間隔而肇事，其具有過失甚明，且告
    訴人確因本件車禍受有上開傷害，業如前述，是被告之過失
    與告訴人所受傷害間，具有因果關係，亦甚灼然。據此，本
    案事證明確，被告犯行堪以認定。
二、核被告所為，係犯刑法第284 條第1 項前段之過失傷害罪。
三、原審經詳細調查及審理後，認定被告過失傷害之犯行成立，
    援引刑法第284條第1項前段、第41條第1項前段，刑法施行
    法第1條之1第1項、第2項前段，中華民國罪犯減刑條例第2
    條第1項第3款、第7條等條文為依據，並審酌被告並無前科
    ，有本院被告前案紀錄表一份在卷可按，素行尚可，其於高
    速公路上未保持兩車併行間隔距離之過失程度、對於其他用
    路人之危害不輕，幸告訴人所受傷勢不重，暨被告犯罪後坦
    承犯行，並願賠償告訴人方面新臺幣（下同）十五萬元，且
    本院審酌告訴人所受傷勢尚非重大，且前述遭被告撞毀之汽
    車係於民國85年11月間出廠之Nissan牌Sentra車型汽車，有
    車號查詢汽車車籍資料表及車損照片在卷可按，車齡已近十
    年，復為平價之國產汽車，惟告訴人就車體損失部分即已索
    賠十五萬元，加計其餘各項損失後共索賠四十餘萬元（後於
    本院審理中曾減縮為二十四萬元），就一般社會常情而言，
    稍嫌過苛，尚難認被告並無和解及賠償之誠意等一切情狀，
    量處拘役30日，並諭知如易科罰金之折算標準，以資懲儆。
    又被告係在96年4月24日前為本案犯行，符合中華民國九十
    六年罪犯減刑條例之減刑條件，爰依該條例第2條第1項第3
    款之規定，減其刑期二分之一為拘役15日，併諭知減後之刑
    之易科罰金折算標準。經核原審認事用法並無違誤，量刑亦
    無失輕，本院爰認原審判決應予維持。
四、檢察官循告訴人之請求提起上訴，指稱：被告有疲勞駕駛或
    惡意迫車方可能發生本件交通事故，又被告事發後未積極與
    告訴人聯絡商談和解事宜，置告訴人之生死於度外，原審竟
    僅量處拘役30日，減為拘役15日，實屬量刑過輕云云。然查
    關於被告是否有疲勞駕駛一節，揆諸卷附道路交通事故調查
    報告表（二）「飲酒情形欄」記載被告肇事前並未飲酒（他
    字卷第22頁），上訴意旨指稱被告有酒醉駕駛之情形，洵屬
    無據。另查被告與告訴人並不相識，素無仇隙，衡情被告當
    無於高速公路上，甘冒自己生命喪失或身體受傷之風險迫車
    行駛之可能。另查被告雖未於原審辯論終結前與告訴人達成
    和解，然查被告實據和解之誠意，僅因與告訴人雙方就和解
    金額之高低存有齟齬，觀之其所提和解條件亦非顯然失當，
    又查其肇事後迄今均坦承犯行，再查被告已於本院審理期日
    當庭與告訴人達成和解，同意給付新台幣十九萬五千元，此
    有本院97年度交附民字第9號附帶民事訴訟案件和解筆錄足
    憑，難謂有卸責諉過之情形。綜上，檢察官上訴意旨所稱，
    並非足採。從而，本件上訴為無理由，應予駁回。末查被告
    前未曾因故意犯罪受有期徒刑以上刑之宣告，此有本院上開
    前案紀錄表可佐，且已經與告訴人達成訴訟上和解，並已支
    付賠償金予告訴人，此有和解筆錄及匯款單足憑，本院因認
    本件刑之宣告，以暫不執行為適當，爰依修正後刑法第74
    條第1項第1款之規定（最高法院95年度第7次刑事庭會議決
    議參照）併予宣告緩刑3年，以啟自新。
五、據上論斷，應依刑事訴訟法第368條、刑法第74條第1項第1
    款，判決如主文。
本案經檢察官呂光華到庭執行職務。
中    華    民    國    97    年    3     月     4     日
            刑事第九庭審判長法  官  劉景星
                            法  官  王敏慧
                            法  官  周盈文
以上正本證明與原本無異。
不得上訴。
                             書記官  余姿慧
中    華    民    國    97    年    3     月     4     日
附錄：本案論罪科刑法條全文
中華民國刑法第284條第1項
因過失傷害人者，處六月以下有期徒刑、拘役或五百元以下罰金
，致重傷者，處一年以下有期徒刑、拘役或五百元以下罰金。


司法院資訊處製作；財團法人民間司法改革基金會備份。
